【裁判字號】    96,易,370
【裁判日期】    970312
【裁判案由】    竊盜
【裁判全文】
臺灣雲林地方法院刑事判決               96年度易字第370號
公  訴  人  臺灣雲林地方法院檢察署檢察官
被      告  戊○○
                    現於臺灣臺南監獄臺南分監執行中
上列被告因竊盜案件，經檢察官提起公訴（96年度偵字第3206號
），本院判決如下：
    主  文
戊○○無罪。
    理  由
壹、公訴意旨略以：被告戊○○夥同真實姓名年籍不詳綽號「阿
    勇」之成年男子，共同基於意圖為自己不法所有之犯意聯絡
    ，分別於：(一)96年5 月5 日下午5 時30分前之某時，在雲林
    縣古坑鄉○○村○○路8 巷19號前，竊取甲○○所有之車牌
    號碼LA-6915 號自小貨車得手。(二)同年月14日晚間9 時25分
    前之某時，在雲林縣斗六市○○○街與北祥街口，竊取乙○○所有車牌號碼SP-8269 號自小貨車得手。嗣為警循線查獲
    ，因認被告涉犯刑法第320條第1項普通竊盜罪云云。
貳、程序事項（證據能力之判斷）
    被告以外之人於審判外之陳述雖不符刑事訴訟法第159 條之
    1 至之4 等4 條之規定，而經當事人於審判程序同意作為證
    據，法院審酌該言詞陳述或書面陳述作成時之情況，認為適
    當者，亦得為證據，刑事訴訟法第159 條之5 第1 項定有明
    文。其立法意旨在於傳聞證據未經當事人之反對詰問予以核
    實，原則上先予排除。惟若當事人已放棄反對詰問權，於審
    判程序中表明同意該等傳聞證據可作為證據，基於尊重當事
    人對傳聞證據之處分權，及證據資料愈豐富，愈有助於真實
    發見之理念，且強化言詞辯論主義，使訴訟程序得以順暢進
    行，上開傳聞證據亦均具有證據能力。經查，被告及檢察官
    就本院所引用卷內被告以外之人於審判外之陳述，於審判程
    序均同意作為證據（本院卷第38頁），且本院審酌前開證據
    資料作成時之情況，均無不法之情事，且與待證事實具有關
    聯性，認為適宜作為本案之證據，故均有證據能力。
、實體事項
一、按犯罪事實應依證據認定之，無證據不得認定犯罪事實。被
    告或共犯之自白，不得作為有罪判決之唯一證據，仍應調查
    其他必要之證據，以察其是否與事實相符。不能證明被告犯
    罪或其行為不罰者應諭知無罪之判決。刑事訴訟法第154 條
    第2 項、第156 條第2 項、第301 條第1 項分別定有明文。
    次按認定不利於被告之事實，須依積極證據，苟積極證據不
    足為不利於被告事實之認定時，即應為有利於被告之認定。
    再事實之認定應憑證據，如未能發現相當證據，或證據不足
    以證明，自不能以推測或擬制之方法，以為裁判基礎；另認
    定犯罪事實所憑之證據，雖不以直接證據為限，間接證據亦
    包括在內，然無論直接或間接證據，其為訴訟上之證明，須
    於通常一般之人均不致於有所懷疑，而得確信其為真實之程
    度者，始得據之為有罪之認定，倘其證明尚未達到此一程度
    ，而有合理性懷疑之存在時，即無從為有罪之認定（最高法
    院30年上字第816 號、30年上字第1831號、40年臺上字第86
    號及76年臺上字第4986號判例參照）。
二、訊據被告戊○○堅詞否認有為上揭犯行，辯稱：我之前有偷
    3 部車，我都有承認，本件說我偷的2 部車，我連看都沒看
    過，而且警方在我的拆解工廠查獲我時，車牌號碼LA-6915
    號、SP-8269 號等2 部車根本不在現場，是警方跟我說如果
    我承認偷這2 台車，與我之前所偷的3 台車是同一案件，不
    會一條一條的分開判，而叫我承認我有偷這2 部車。何況本
    件被害人甲○○於法院審理時稱其被偷的LA-6915 號自小貨
    車有被乙炔拆解，而我從來沒有用過乙炔拆解車輛等語。
三、經查：
  (一)本件被告戊○○於96年5 月23日警詢時雖供稱車牌號碼LA-6
    915 號、SP-8269 號等2 部自小貨車，為綽號「阿勇」之人
    交與其，其並用板手、螺絲起子、鋸子、鏟子等工具加以拆
    解等語（斗警偵字第0960005849號卷第6 頁、第9 頁），惟
    被告亦辯稱：車牌號碼SP-8269 號、LA-6915 號等自小貨車
    並不是我竊取的，該2 台車是由一名綽號「阿勇」的男子所
    竊取，他竊取的時間及地點我不知道，是「阿勇」於96年5
    月17日早上開至雲林縣古坑鄉○○路131 號內交給我拆解，
    因為我沒有工作可以做所以才幫「阿勇」拆解車輛，阿勇一
    天給我工資2,000 元等語（斗警偵字第0960005849號卷第6
    頁、第9 頁）。故被告於警詢時並未自白其有竊取或與綽號
    「阿勇」之人共同下手竊取車牌號碼SP-8269 號、LA-6915
    號等2 部自小貨車。
  (二)被告戊○○雖於檢察官偵訊時供稱：「[ （告以刑事報告書
    所載要旨）你是否夥同「阿勇」於(一)95年5 月5 日17時30分
    ，在雲林縣古坑鄉○○村○○路8 巷19號前偷竊甲○○所有
    之LA-6195 號自小貨車一部。(二)96年5 月14日21時25分，在
    雲林縣斗六市鎮○里○○○街與北祥街口，偷竊乙○○所有
    SP-8269 號自小貨車一部。得手後並將上開2 台贓車開至雲
    林縣古坑鄉○○村○○路131 號處拆解而為警查獲？] 有。
    」、「（「阿勇」本名？）我不知道。」「（「阿勇」有跟
    你說他要偷車請你拆？）是。」「（你可以分到多少錢？）
    算工資，一天2,000 元。」「（你知道車子是偷來的？）我
    知道。」「（他是偷到後找你，還是要偷之前就跟你講？）
    在要偷之前就跟我講了。」等語（96年偵字第3206號卷第6
    頁至第7 頁），而對上揭犯罪事實為自白。惟本件2 部贓車
    並非在至雲林縣古坑鄉○○村○○路131 號為警查獲（詳後
    述），故被告之自白已有瑕疵，是否可信，已有可疑。
  (三)證人即雲林縣警察局斗南分局東和派出所員警丁○○到庭證
    稱：96年5 月23日…當日是斗六派出所的同仁去搜索雲林縣
    古坑鄉○○村○○路131 號。我不記得車號LA-6915 號及SP
    -8269 等自小貨車是何時查獲的…。車號LA-6915 號及SP-8
    26 9號等車輛是我們用警用電腦查詢得知均為失竊車輛，因
    為尋獲這2 台車的車頭及比較有價值的東西都被拆光了，而
    且這2 台車輛被拆解的手法與我們於96年5 月23日搜索行動
    所查獲贓車之拆解手法類似，所以我們懷疑是被告所為，所
    以我才去對被告制作筆錄，問被告這2 部車是否他偷的。至
    於被害人甲○○所有之LA-6915 號自小貨車，是96年5 月10
    日在東和村18典田產業道路被我們東和派出所尋獲的，該車
    輛被尋獲時整個車頭都被拆了，被害人甲○○的筆錄也是我
    所製作的，他有說車上的一些白鐵都被拆解光了。另外被害
    人乙○○所有之SP-8269 號車輛是96年5 月16日於古坑新莊
    村往斗六梅林里之產業道路被我們東和派出所尋獲的等語（
    本院卷第38頁至第40頁）。由證人丁○○之上開證述可知：
    員警於96年5 月23日，在雲林縣古坑鄉○○村○○路131 號
    對被告為搜索時，並未查獲並扣得本案之車號LA-6915號及S
    P-8269 號等2 部自小貨車，該2 部自小貨車係之前已在其
    他地點尋獲，被告是否確有竊取該2 部自小客車益非無疑。
  (四)又證人丁○○上開證述稱：是因為車牌號碼LA-6915 號及SP
    -8269 號等自小貨車被拆解的手法跟警方96年5 月23日之搜
    索行動所查獲車輛之拆解情況手法類似，所以懷疑是被告所
    為等語（本院卷第39頁反面）。且被告於警詢供稱：我用板
    手、螺絲起子、鋸子、鏟子拆解上揭二部自小貨車車斗、油
    箱蓋、電池等語（警詢卷第6 頁、第9 頁）。然經證人即被
    害人甲○○到院證稱：車牌號碼LA-6915 號自小貨車是我在
    使用，但是車主是我兒子。該車遺失的確實日期我已經記不
    清楚，記得是在下午2 、3 點，在東和農會筍子市場裡面被
    用螺絲起子撬開而偷走的。發現遺失後了，我們馬上就去報
    警，車子於3 天後的同年5 月10日尋獲，派出所就通知我們
    去領。領回來時該車有白鐵的地方都不見，就是車斗邊的一
    節白鐵及前後保險桿都被小偷以乙炔（台語）切割後拔走了
    。我在同年5 月10日警詢時，有向警察說該車的保險桿及車
    斗上的白鐵被拔走了，是警察沒有在筆錄裡記載等語（本院
    卷第41頁反面至第42頁）。惟被告於96年5 月23日在雲林縣
    古坑鄉○○村○○路131 號被查獲扣案之車牌號碼SN-8455
    號、EB-3463 號、S5-6801 號等3 部自小貨車，係被被告以
    電源線1 組、鐵撬1 支、變壓器1 台、砂輪機1 台、大、小
    鎚各1 支、大鐵剪3 支、鉗子5 支、螺絲起子4 支、板手6
    支、尖嘴鉗1 支、鐵鑿1 支、六角板手1 組、鐵鋸1 支等工
    具所拆解，上開工具並經扣案，有本院96年度易字第327 號
    判決可參，是被告於前案竊取並拆解車牌號碼SN-8455 號、
    EB-3463 號、S5-6801 號等3 部自小貨車時並未使用「乙炔
    」噴槍為拆解工具，故證人丁○○證稱本件拆解車牌號碼LA
    -6915 號及SP-8269 號自小貨車的拆解手法與被告所犯前案
    之拆解手法相似，始懷疑本件2 部車輛亦為被告所竊等情，
    並無相關作案工具扣案可資佐證，且與被告警詢時自白拆解
    貨車之手法不相吻合。況查獲被告之現場即雲林縣古坑鄉○○村○○路131 號亦未發現有自本件車牌號碼LA-6915 號、
    SP-8269 號等自小貨車所拆解下來之車斗、保險桿、白鐵或
    其他零件，則被告警、偵訊中自白「阿勇」竊車後，其以板
    手等工具拆解等語，是否與事實相符更滋疑義。
  (五)至於，證人即雲林縣警察局斗南分局東和派出所員警丙○○
    於本院審理時證稱：這兩部車是他們拆解後，丟在我們斗南
    分局轄區○○○道路拆卸工廠的附近，當時我們查獲車輛解
    體工廠後，再查本轄區失竊的車子再一一詢問被告，並沒有
    當場查獲被告竊車或拆解車輛。但是這個案件我沒有跟被告
    說他如果承認不會加重罪刑，當時有被告的父親、叔父，還
    有我其他同事在場，被告一一確認卷證後，他承認多少我們
    就在筆錄記載多少，也沒有跟被告說不移送用採尿結果來交
    換被告承認這兩件竊盜案等語（本院卷第113 頁至第115 頁
    ）。惟證人丙○○與證人丁○○既於96年5 月23日斗六分局
    斗六派出所一起詢問被告，並製作筆錄，有雲林縣警察局斗
    南分局斗警偵字第0960005849號卷第5 頁至第10頁筆錄在卷
    可參，為何證人丁○○稱當時被告之父親、叔父並未在場，
    證人丙○○卻稱被告之父親、叔父確有在場，其等之證述已
    有不符，況被告於96年5 月23日警詢時，並未自白確有竊取
    本件2 部車輛之犯行（只承認拆解），故證人丙○○於本院
    審理時之上開證述，尚難採為認定被告犯罪之證據。
  (六)另本件被害人甲○○、乙○○之警詢筆錄各1 份、雲林縣警
    察局車輛協尋電腦輸入單及車輛尋獲電腦輸入單各2 紙、贓
    物認領保管單2 紙雖可證明車牌號碼LA-6915 號及SP-8269
    號等自小貨車確有遭竊後經尋獲，惟此並不能證明該2 部自
    小貨車係為被告所竊取之事實。
  (七)綜上，本件被告雖於檢察官偵訊時自白有與「阿勇」共同竊
    取車牌號碼LA-6 915號及SP-8269 號等2 部自小貨車，惟該
    2 部自小貨車並非於員警搜索被告雲林縣古坑鄉○○村○○
    路131 號拆解工廠時查獲並扣案，而係之前已在其他地點尋
    獲，其自白復有上揭瑕疵。且證人甲○○、丁○○雖分別證
    稱其車牌號碼LA-6915 號自小貨車有被竊賊以「乙炔」噴槍
    拆解、被告竊取車牌號碼LA-6915 號、SP-8269 號等自小貨
    車後拆解之手法與被告前所犯竊盜罪之拆解手法類似，惟員
    警於96年5 月23日搜索被告上開拆解工廠時並未扣得「乙炔
    」噴槍此一工具，是並無相關物證證明拆解方法類似故本件
    2 部自小貨車即為被告所竊。而證人丁○○、丙○○之證述
    內容亦有不符之處，至於，被害人等之警詢筆錄及其他書證
    均僅能證明車牌號碼LA-6915 號、SP-8269 號等自小貨車有
    被竊之事實，但尚不能證明確係被告所竊。故本件除被告於
    檢察官偵訊時有瑕疵之自白外，並無適當之證據足以補強被
    告之自白，使本院形成被告有罪之確信，是本件僅憑被告於
    檢察官偵訊時有瑕疵之自白，尚不得作為認定被告犯罪事實
    之唯一證據，亦不得以被告之供詞於警詢、偵訊及本院審理
    時有若干前後矛盾之處，即據以認定其犯行。此外，復查無
    其他積極證據足資證明被告有公訴意旨所指之竊盜犯行，依
    上開規定及最高法院判例意旨，自應為被告無罪判決之諭知
    。
據上論斷，應依刑事訴訟法第301條第1項，判決如主文。
本案經檢察官林豐正到庭執行職務
中    華    民    國    97    年    3     月    12    日
            刑事第一庭    審判長法  官  陳宏卿
                                法  官  王雅苑
                                法  官  楊昱辰
以上正本證明與原本無異。
如不服本判決，應於判決收受後10日內，向本院提出上訴狀（須
附繕本）。
                                書記官  黃秋萍
中    華    民    國    97    年    3     月    13    日


司法院資訊處製作；財團法人民間司法改革基金會備份。
